【裁判字號】    99,上訴,266
【裁判日期】    990226
【裁判案由】    毒品危害防制條例
【裁判全文】
臺灣高等法院刑事判決                 99年度上訴字第266號
上  訴  人  臺灣士林地方法院檢察署檢察官
被      告  甲○○
上列上訴人因被告毒品危害防制條例案件，不服臺灣士林地方法
院98年度訴字第350號，中華民國98年11月16日第一審判決（起
訴案號：臺灣士林地方法院檢察署98年度毒偵字第1352號），提
起上訴，本院判決如下：
    主  文
上訴駁回。
    事  實
一、甲○○前曾因家暴傷害案件，經臺灣士林地方法院於民國（
    下同）95年5月29日以95年度簡字第223號判決處有期徒刑5
    月，如易科罰金，以銀元300元折算1日，於95年7月3日確定
    ，並於96年1月31日易科罰金執行完畢（構成累犯）。復於
    96年間因施用第一級毒品案件，經臺灣士林地方法院於96年
    7月25日，以96年度毒聲字第350號裁定送觀察、勒戒，經執
    行觀察、勒戒後，認無繼續施用毒品之傾向，而於96年10月
    31日釋放出所，並經臺灣士林地方法院檢察署檢察官於96年
    10月31日，以96年度毒偵緝字第41號為不起訴處分確定。詎
    甲○○猶不知悛悔，竟於前開觀察勒戒執行完畢後5年內，
    基於施用第一級毒品海洛因之犯意，於98年6月23日16時5分
    許為警採尿時往前回溯26小時內之某時，在臺灣地區某不詳
    處所，以不詳方式，非法施用第一級毒品海洛因1次。嗣因
    甲○○屬列管之毒品調驗人口，於98年6月23日16時5分許，
    經警採尿送驗結果呈嗎啡陽性反應，始查知上情。
二、案經臺北市政府警察局士林分局報請臺灣士林地方法院檢察
    署檢察偵查起訴。
    理  由
一、證據能力方面：
  (一)按被告以外之人（包括證人、鑑定人、告訴人、被害人及共
    同被告等）於審判外之陳述雖不符刑事訴訟法第159條之1至
    之4等四條之規定，而經當事人於審判程序同意作為證據，
    法院審酌該言詞陳述或書面陳述作成時之情況，認為適當者
    ，亦得為證據；當事人、代理人或辯護人於法院調查證據時
    ，知有刑事訴訟法第159條第1項不得為證據之情形，而未於
    言詞辯論終結前聲明異議者，視為有前項之同意，同法第
    159條之5定有明文。
  (二)查，本案所引用之供述及非供述證據，經本院當庭提示，檢
    察官、被告均表示「沒意見」，而不爭執其證據能力，且未
    經當事人於言詞辯論終結前聲明異議；本院審酌上開證據均
    非公務員違法取得之證據，復經於審判期日就上開證據進行
    調查、辯論，是該等證物，依刑事訴訟法第159條之5第2項
    規定，亦得作為證據。
二、實體方面：
    訊據被告甲○○矢口否認有何施用第一級毒品犯行，辯稱：
    伊並沒有施用海洛因，實不知為何伊採尿送驗之結果呈嗎啡
    陽性反應，而伊只有於98年6 月23日為警採尿前，有去臺北
    榮民總醫院打止痛針，時間伊忘了；另伊有服用年籍不詳朋
    友翁世宏給伊的鹽酸嗎啡錠，該鹽酸嗎啡錠係翁世宏因罹患
    癌症，前往陽明醫院看病，醫生開給翁世宏的止痛藥云云。
    惟查：
  (一)被告於98年6月23日16時5分為警所採集之尿液，經送驗結果
    呈嗎啡陽性反應，有應受尿液採驗人尿液檢體採集送驗紀錄
    表、臺灣尖端先進生技醫藥股份有限公司於98年7月2日出具
    之濫用藥物檢驗報告各1紙附卷可稽（見偵查卷第7、9頁）
    。次查，以海洛因經注射入人體後，其代謝物嗎啡之平均可
    檢出時限約為26小時，此有行政院衛生署藥物食品檢驗局81
    年9月8日（81）藥檢壹字第8114885號函可參。基此，自堪
    認被告確於98年6月23日16時5分為警採尿前26小時內之某時
    分，在臺灣地區某不詳處所，確曾有施用第一級毒品海洛因
    1 次之行為。
  (二)被告雖辯稱：伊並沒有施用海洛因，實不知為何伊採尿送驗
    之結果呈嗎啡陽性反應，而伊只有於98年6月23日為警採尿
    前，有去臺北榮民總醫院打止痛針，時間伊忘了；另伊有服
    用年籍不詳朋友翁世宏給伊的鹽酸嗎啡錠，該鹽酸嗎啡錠係
    翁世宏因罹患癌症，前往陽明醫院看病，醫生開給翁世宏的
    止痛藥等語。然經原法院向行政院國軍退除役官兵輔導委員
    會臺北榮民總醫院函詢「被告於98年6月23日前是否曾因病
    至該院施打止痛針？倘有，則請被告查明施打之時間、原因
    、止痛針成分及其施打後於98年6月23日經採尿送驗是否會
    檢出可待因或嗎啡反應」等情，據該院函覆：「(一)查病患（
    即被告甲○○）於本（98）年2月5日經本院急診入院，診斷
    為左側股骨頭缺血性壞死，於同年2月11日接受人工髖關節
    置換手術，然病患於2月18日晚間5時30分，在未結清醫療費
    用之情況下，潛逃出院，迄今仍未來院追蹤病況及繳清所欠
    費用。(二)復查，病患於住院期間因傷口術後疼痛，曾注射
    Demerol（止痛劑）類藥物，自本（98）年2月5日至同年2月
    18日止，每次Demerol 40mg，共30劑。至於98年6月23日所
    採集之尿液是否會檢出可待因或嗎啡之反應乙節，本院毒物
    科主治醫師表示，認為距本院最後1劑之Demerol至98年6月
    23日達4個月之久，依藥理學論述，不至於有可待因或嗎啡
    之反應」等語，有該院98年10月29日北總骨字第0980023611
    號函在卷為憑；足見被告所辯：於上開時間為警採尿前曾至
    臺北榮民總醫院施打止痛針乙節，顯非屬實，而無可採。再
    查，被告始終無法提供其所稱友人翁世宏之真實年籍資料以
    供本院查證，則被告所辯翁世宏提供鹽酸嗎啡錠予其服用一
    節，是否實情已容懷疑。況管制藥品之使用，除醫師、牙醫
    師、獸醫師、獸醫佐或醫藥教育研究試驗人員外，不得為之
    ；醫師、牙醫師、獸醫師或獸醫佐非領有管制藥品管理局核
    發使用執照，不得使用第一級至第三級管制藥品或開立管制
    藥品專用處方箋，管制藥品管理條例第5條第1項、第7條第1
    項分別定有明文；又查，鹽酸嗎啡錠係嗎啡之鹽酸鹽，依管
    制藥品管理條例、管制藥品分級及品項之規定，屬嗎啡及其
    鹽類範疇，其合法使用於醫藥及科學上者，為管制藥品管理
    條例所管制之第一級管制藥品，如為非法使用，依毒品危害
    防制條例第2條規定，屬第一級毒品，亦有行政院衛生署管
    制藥品管理局93年9月2日管證字第0930007901號函足按。從
    而，若領有使用管制藥品執照之醫師，於醫療上依法開立使
    用管制藥品鹽酸嗎啡錠之處方箋，病患依醫囑服用該藥品，
    自無違法之處；然本件依被告所辯情節，該所謂「翁世宏」
    者所提供之鹽酸嗎啡錠，係「翁世宏」就醫所取得後自行交
    付，並非被告經醫師診斷開立得服用鹽酸嗎啡錠之處方箋而
    合法取得，得見被告顯非依醫囑服用鹽酸嗎啡錠，其上開所
    為應屬施用第一級毒品；是縱認被告所辯其服翁世宏所提供
    之鹽酸嗎啡錠一節，亦不得執為被告有利之認定。且依上開
    濫用藥物檢驗報告所示，其中就嗎啡部分之濃度為20860（
    ng/ml），實高於標準值300（ng/ml）甚多，益徵被告所辯
    顯係事後卸責之詞，委無足取。
  (三)被告雖另於原法院審理時聲請向陽明醫院函查翁世宏因罹患
    癌症，至該院就醫而醫生有開立鹽酸嗎啡錠為止痛藥等情。
    惟除被告未能提供其所稱友人翁世宏之真實年籍資料以供查
    證外，被告上開聲請調查所得以證明之事項，亦不影響被告
    本件施用第一級毒品犯行之成立，已如前述；是本院因認被
    告之上開聲請無核調查之必要。
  (四)末查，被告前於96年間因施用第一級毒品案件，經臺灣士林
    地方法院於96年7月25日，以96年度毒聲字第350號裁定送觀
    察、勒戒，經觀察、勒戒後，認無繼續施用毒品之傾向，於
    96年10月31日釋放出所，並經臺灣士林地方法院檢察署檢察
    官於96年10月31日，以96年度毒偵緝字第41號為不起訴處分
    確定，有本院被告全國前案紀錄表附卷可憑；被告於前次觀
    察勒戒執行完畢釋放後，5年內再犯毒品危害防制條例第10
    條第1項之罪，是依毒品危害防制條例第23條第2項之規定，
    應予依法追訴。
  (五)綜上所述，本件事證明確，被告上揭犯行足可認定，應依法
    論科。
三、論罪法條：
  (一)核被告甲○○所為，係犯毒品危害防制條例第10條第1項之
    施用第一級毒品罪。被告非法持有第一級毒品海洛因，進而
    施用，其持有之低度行為應被施用之高度行為所吸收，不另
    論其非法持有第一級毒品之罪。
  (二)次查，被告前曾因家暴傷害案件，經臺灣士林地方法院於95
    年5月29日以95年度簡字第223號判決處有期徒刑5月，如易
    科罰金，以銀元300元折算1日，於95年7月3日確定，並於96
    年1月31日易科罰金執行完畢，有本院被告前案紀錄表1份在
    卷可參，被告於前案執行完畢後5年內故意再犯本件有期徒
    刑以上之施用第一級毒品罪，為累犯，應依刑法第47條第1
    項之規定加重其刑。
四、原審基此適用毒品危害防制條例第10條第1項，刑法第11條
    前段、第47條第1項之規定，並審酌被告前經法院裁定送觀
    察、勒戒執行完畢後，仍不知悔改、警惕，猶繼續施用毒品
    ，本不宜寬貸，及其素行、施用之次數、犯後態度，惟念及
    此乃自戕行為等一切情狀，量處有期徒刑九月。另敘明：檢
    察官雖對被告求處1年以上有期徒刑，惟法院審酌本件被告
    具體之犯罪情節及前揭各情，認檢察官上開求刑尚屬過重，
    而應以前揭所示之刑為妥適。其認定事實、適用法律及量處
    刑期，均為妥適。
五、檢察官上訴意旨雖以：按犯罪行為人之品行、犯罪後之態度
    ，為科刑時應注意審酌之事項，此觀諸刑法第57條第5款、
    第10款規定即明。經查，被告甲○○矢口否認犯行，飾詞狡
    辯，其犯後態度不佳；又被告曾犯如附表所示之強盜、槍砲
    彈藥刀械管制條例、肅清煙毒條例等前科，且屢經有期徒刑
    執行完畢，此有全國刑案資料查註表可佐，被告猶不知悔改
    ，復犯本案之罪，足見被告素行不佳，原審判決科刑未予斟
    酌，有不適用法則之違誤，所量處之刑度，實難收懲儆之效
    ，其量刑未臻妥適云云。然查：
  (一)公訴人列舉之被告前案犯罪時間及法院判決時間，核與本案
    被告之犯罪時間相隔均已達十年以上，合先敘明。
  (二)量刑為法院之職權，原法院量刑時已然審酌「被告前經法院
    裁定送觀察、勒戒執行完畢後，仍不知悔改、警惕，猶繼續
    施用毒品，本不宜寬貸，及其素行、施用之次數、犯後態度
    ，惟念及此乃自戕行為等一切情狀」各節，尚難認有何不當
    之可言。
  (三)檢察官之上訴意旨執前詞指摘原判決不當，為無理由，其上
    訴應予駁回。
據上論斷，應依刑事訴訟法第368條，判決如主文。
本案經檢察官鄭龍照到庭執行職務。
中    華    民    國    99    年    2     月    26    日
                  刑事第三庭    審判長法  官 陳博志
                                      法  官 陳德民
                                      法  官 劉興浪
以上正本證明與原本無異。
如不服本判決，應於收受送達後10日內向本院提出上訴書狀，其
未敘述上訴之理由者並得於提起上訴後10日內向本院補提理由書
（均須按他造當事人之人數附繕本）「切勿逕送上級法院」。
                                      書記官 陳嘉文
中    華    民    國    99    年    3     月    1     日
附錄：本案論罪科刑法條全文
毒品危害防制條例第10條第1項：
施用第一級毒品者，處六月以上五年以下有期徒刑。

司法院資訊處製作；財團法人民間司法改革基金會備份。
